臺灣臺中地方法院民事判決
111年度簡上字第47號
上  訴  人  廖德金  
訴訟代理人  廖誼樫  
被上訴人    中華開發資產管理股份有限公司

法定代理人  林德雲  
訴訟代理人  孫聖淇  
上列當事人間請求債務人異議之訴事件，上訴人對於中華民國11
0年11月25日本院臺中簡易庭110年度中簡字第161號第一審判決
，提起上訴，本院於民國111年4月1日言詞辯論終結，判決如下
：
    主      文
上訴駁回。
第二審訴訟費用由上訴人負擔。
    事實及理由
甲、程序方面：
    當事人就其主張之爭點，經整理並協議簡化爭點者，應受拘
    束。此觀民事訴訟法第270條之1第3項前段規定自明。又當
    事人除有同法第447條第1項第1款至第6款之情形外，不得於
    第二審提出新攻擊或防禦方法；上開第1款至第5款事由以不
    可歸責於當事人為限，第6款則規定限於如不許其提出顯失
    公平者。而依同法條第2項規定，上開各款事由應由當事人
    釋明之（最高法院109年度台上字第1396號判決同此見解）
    。經查，本件兩造於民國111年2月22日準備程序經受命法官
    使兩造協議簡化爭點（詳後述），兩造並同意不再提出其他
    爭點。上訴人始於同年3月8日具狀主張本件應有民法第251
    條規定之適用（見本審卷第89頁），然未就此釋明有何符合
    民事訴訟法第447條第1項但書各款之情事。又本院審酌上訴
    人已非初次就本件執行名義提起債務人異議之訴（詳後述不
    爭執事項⒋），且本件準備程序期日已令上訴人就本件有何
    爭點進行確認等情，認本件並無民事訴訟法第270條之1第3
    項但書所定情形，故上訴人應受爭點協議拘束，亦不得於本
    院第二審程序提出該項攻擊防禦方法。
乙、實體方面：
一、上訴人起訴主張：被上訴人持本院106年度司執字第50444號
    債權憑證對其聲請強制執行如附表所示之金額，經本院以10
    9年度司執字第154179號清償債務強制執行事件（下稱系爭
    執行事件）受理在案。然系爭債權憑證所本之借款契約（下
    稱系爭借款契約）借款人為訴外人廖誼樫，上訴人僅為保證
    人，且其性質為青年創業貸款，利率應為年息0.575%。又本
    件違約金條款違反民法第247條之1，應屬無效。此外，本件
    被上訴人請求之利息超過5年未請求者主張時效抗辯等語。
二、被上訴人則以：其係執與確定判決有同一效力之執行名義對
    上訴人為強制執行，上訴人主張之事由均非執行名義成立後
    所生之異議事由，其上訴主張違反強制執行法第14條第1項
    規定等語，資為抗辯。
三、原審判決系爭執行事件中被上訴人對上訴人聲請強制執行自
    90年9月12日起至93年5月20日止，按年息13.88%計算利息之
    部分應予撤銷，並駁回上訴人其餘之訴。上訴人不服而提起
    上訴，並聲明：（一）原判決不利於上訴人之部分廢棄。（
    二）上開廢棄部分，本院109年度司執字第154179號、40102
    號執行事件之強制執行程序撤銷。被上訴人則答辯聲明：上
    訴駁回。被上訴人就其敗訴部分未聲明不服而告確定，不在
    本院審理範圍。
四、經本院依民事訴訟法第436條之1第3項、第463條、第270條
    之1第1項第3款規定，整理兩造不爭執事項，並協議兩造簡
    化爭點為辯論範圍如下（見本審卷第60至62頁，並由本院依
    相關卷證為部分文字修正）：
（一）不爭執事項：
    1.訴外人廖誼樫於89年12月12日邀同上訴人為連帶保證人，
      向訴外人臺中市第十一信用合作社（下稱十一信）借款新
      臺幣（下同）45萬元，除簽訂系爭借款契約（見原審卷第
      85頁）外，上訴人與廖誼樫另共同簽發票載發票日89年12
      月12日、面額45萬元、受款人為十一信之本票1紙（見原
      審卷第85頁）。
    2.十一信於90年9月14日起由訴外人合作金庫商業銀行股份
      有限公司（下稱合庫商銀）概括承受（見原審卷第163頁
      ），嗣合庫商銀向本院聲請對上訴人及廖誼樫核發支付命
      令，經本院於91年10月24日以91年促字第80261號支付命
      令命其等連帶給付35萬4,317元，及自90年9月12日起至清
      償日止，按年息13.88%計算之利息，暨自90年10月13日起
      ，逾期在6個月以內者，按年息10%，逾期超過6個月部分
      ，按20%計付違約金（下稱系爭支付命令），於同年11月2
      6日確定（見原審卷第87至88頁）。合庫商銀於93年2月6
      日將上開債權讓與被上訴人【原名：中華成長三資產管理
      股份有限公司】（見原審卷第101頁）。
    3.合庫商銀及被上訴人先後持系爭支付命令向本院聲請對上
      訴人及廖誼樫強制執行，經本院先後以92年度執字第2449
      號、92年度執字第22637號、98年度司執字第4358號、100
      年度司執字第101294號、106年度司執字第50444號、108
      年度司執字第101897號、108年度司執字第145111號。其
      中除92年度執字第2449號事件曾執行受償428元外，因均
      未受償，故經法院分別換發92年度執字第2449號、92年度
      執字第22637號、98年度司執字第4358號、106年度司執字
      第50444號債權憑證，108年度司執字第145111號執行事件
      並對上訴人薪資債權核發移轉命令，併入108年度司執字
      第107844號執行事件（見原審卷第89至100頁）。
    4.上訴人及廖誼樫前以被上訴人持本院100年度司執字第101
      294號債權憑證向本院聲請強制執行，然上訴人於該事件
      中請求系爭債權自90年9月12日起至93年5月20日止，按年
      息13.88%計算之利息債權，及自90年10月13日起至95年10
      月17日止，逾期在6個月內按年息1.3%、超過6個月者按年
      息2.6%計算之違約金債權均已罹於5年短期消滅時效為由
      而提起債務人異議之訴，經本院認其援引時效抗辯拒絕給
      付系爭債權上開利息部分於法有據為由，而以100年度訴
      字第2914號【下稱另案】判決撤銷該部分之強制執行程序
      ，並駁回上訴人違約金部分之主張確定。
    5.兩造及廖誼樫於另案審理期間之101年2月1日，經本院會
      同兩造協商整理爭點，上訴人及廖誼樫對於本件積欠之借
      款金額為本金35萬4,317元，及自90年9月12日起至清償日
      止，按13.88%計算之利息，暨自90年10月13日起至清償日
      止，其逾期在6個月以內者，按年息1.3%；逾期超過6個月
      部分，按年息2.6%計算之違約金，及本件經債權人合庫商
      銀、被上訴人先後聲請強制執行，經本院以92年度執字第
      2449、22637號強制執行事件受理；復於98年5月20日對上
      訴人聲請強制執行，經本院以98年度司執字第4358號強制
      執行事件受理，惟均因上訴人、廖誼樫無財產可供執行，
      本院遂核發債權憑證。被上訴人再於100年10月17日對上
      訴人、廖誼樫聲請強制執行，由本院以100年度司執字第1
      01294號強制執行事件受理等情均不爭執。
（二）爭點：
　　　上訴人以系爭借貸契約廖誼樫方為借用人，上訴人僅為保
      證人，且違約金條款違反民法第247條之1規定無效為由，
      訴請撤銷本院109年度司執字第154179號、40102號執行事
      件之強制執行程序，有無理由？
（三）兩造不再提出其他爭點。
五、本院的判斷：
（一）執行名義成立後，如有消滅或妨礙債權人請求之事由發生
      ，債務人得於強制執行程序終結前，向執行法院對債權人
      提起異議之訴，強制執行法第14條第1項前段定有明文。
      所謂消滅債權人請求之事由，例如清償、提存、抵銷、免
      除、混同、債權讓與、債務承擔、更改、消滅時效完成、
      解除條件成就、契約解除或撤銷、另訂和解契約，或其他
      類此之情形。所謂妨礙債權人請求之事由，例如債權人同
      意延期清償、債務人行使同時履行抗辯權等（最高法院98
      年度台上字第1899號判決看法相同）。又支付命令屬裁定
      性質，債務人對於支付命令未於法定期間提出異議者，10
      4年7月1日修正公布前之民事訴訟法第521條第1項規定，
      該項支付命令與確定判決有同一之效力；倘執行名義為支
      付命令，執行債務人僅得以支付命令成立後發生之異議原
      因事實，對執行債權人提起異議之訴。本件被上訴人持以
      聲請強制執行之執行名義為91年11月26日確定之系爭支付
      命令，根據上述說明，上訴人僅得以系爭支付命令確定後
      發生之消滅或妨礙債權人請求之事由提起債務人異議之訴
      。
（二）上訴人以系爭借款契約為青年創業貸款，利率應為0.575%
      部分為由提起債務人異議之訴，並無理由：
　　1.上訴人主張本件借款人是廖誼樫，上訴人僅為保證人，而
      本件借款是青年創業貸款，利息應為年息0.575%，且5年
      不必繳息云云，雖提出網頁列印資料及系爭借款契約為佐
      （見原審卷第237至246頁、本審卷第65至81頁）。然系爭
      借款契約已明確載明利息為固定利率，按年利率13.88%計
      算，並無載明「青年創業貸款」、「利息0.575%」、「5
      年不必還款」等字樣，上訴人主張顯與客觀事證不符。至
      上訴人於原審提出之網頁列印資料僅係青年創業貸款之相
      關訊息介紹，此從其上載有「隨著承辦銀行不斷加入，目
      前共有17家金融機構可以辦理青創貸款，故申請的貸款人
      可自行向這些金融機構提出申請…」等文字，且所列17家
      承辦銀行列表亦無十一信在內，顯非上訴人、廖誼樫與十
      一信所簽合約之一部分。遑論該資料上所載利率為「中華
      郵政儲金2年期定期儲金機動利率加年息0.575%機動計算
      （目前合計為1.42%）」，亦非上訴人主張之0.575%。至
      上訴人於本院提出之網頁列印資料所載內容為98年度財團
      法人中小企業信用保證基金網站於98年度之通函資料，其
      中98年11月9日雖記載「授信單位依據行政院青年輔導委
      員會98年10月30日修訂之『行政院青年輔導委員會輔導青
      年創業要點』辦理之授信，得依本基金青年創業貸款信用
      保證有關規定移送信用保證」，亦顯非系爭借款契約之內
      容，本院實無從認上訴人主張為真正。
　　2.況本件上訴人身為廖誼樫之連帶保證人，依約與廖誼樫連
      帶負責，而就本件利率、利息、清償期等均經系爭支付命
      令認定明確，上訴人既未於督促程序中為主張，自無從以
      此等發生於系爭支付命令確定前之事由依強制執行法第14
      條第1項規定提起債務人異議之訴。故上訴人請求本院向
      行政院青年輔導委員會（已於102年改制為教育部青年發
      展署）函查系爭借款契約是否為青年創業貸款云云（見本
      審卷第46頁），實無必要。
（三）上訴人以系爭借款契約違約金條款違反民法第247條之1規
      定為由提起債務人異議之訴，並無理由：
　　　上訴人主張違約金之約定違反民法第247條之1，而民法第
      247條之1是88年4月21日增訂，上訴人自得主張云云。經
      查，系爭借款契約係於89年12月12日所簽訂（見不爭執事
      項⒈），而民法第247條之1亦已於同年5月5日施行。然系
      爭違約金條款不論有無違反上開規定而顯失公平無效，其
      發生時點乃契約成立當時，自非執行名義成立後始發生之
      事由，此一異議事由非系爭支付命令確定後所生，上訴人
      不得以此提起債務人異議之訴。
六、結論：
    綜上所述，被上訴人所持執行名義與確定判決既有同一效力
    ，而上訴人主張者均非該執行名義成立後所生消滅或妨礙事
    由，其依強制執行法第14條第1項規定提起本件訴訟，請求
    撤銷系爭強制執行事件執行程序，為無理由，應予駁回。上
    訴意旨指摘原審判決不當，求予廢棄改判，為無理由，應駁
    回其上訴。
七、本件事證已臻明確，兩造其餘攻擊防禦方法及證據，經本院
    斟酌後，對於判決之結果不生影響，故不再逐一論列，併此
    敘明。
八、據上論結，本件上訴為無理由，依民事訴訟法第436條之1第
    3項、第449條第1項、第78條，判決如主文。
中　　華　　民　　國　　111 　年　　4 　　月　　22　　日
                  民事第五庭    審判長法  官  陳文爵
                                      法  官  李  蓓
                                      法  官  施懷閔
以上為正本係照原本作成。
本件不得上訴。
中　　華　　民　　國　　111 　年　　4 　　月　　22　　日
                                      書記官　張宏賓
【附表】
編號 本金金額 （新臺幣） 年  息 利        息 違約金起迄日及計算方式 １ 354,317元 13.88% 自90年9月12日起至清償日止，按左列利率計算 自90年10月13日起至清償日止，逾期在6個月以內，按左列利率10%；逾期超過6個月部分，按左列利率之20%計算之違約金